臺灣高等法院花蓮分院刑事判決　　　　　　九十三年度上更(二)字第二○號
　　上　訴　人　臺灣花蓮地方法院檢察署檢察官
　　被　　　告　乙○○
　　指定辯護人　甲○○律師
右列上訴人因被告違反毒品危害防制條例案件，不服臺灣花蓮地方法院九十年度重訴
字第一號中華民國九十年八月卅一日第一審判決( 起訴案號：臺灣花蓮地方法院檢察
署九十年度偵字第五四Ｏ號 )，提起上訴，判決後經最高法院第二次發回更審，本院
判決如左：
    主  文
原判決關於轉讓及販賣第一級毒品部分暨執行刑撤銷。
乙○○連續轉讓第一級毒品，累犯，處有期徒刑年貳月，又連續販賣第一級毒品，
累犯，處無期徒刑，褫奪公權終身，販賣第一級毒品所得新台幣壹萬元沒收，如全部
或一部不能沒收時，以其財產抵償之。
    事  實
一乙○○曾犯有妨害自由、麻藥、毒品等多項前科，其中於民國( 下同 )八十五年曾
  因施用毒品被處有期徒刑三年十月，吸食安非他命被處有期徒刑五月，應執行有期
  徒刑四年確定，經送監執行，假釋出獄於八十九年六月九日保護管束執行完畢。猶
  不知悔改，竟基於轉讓第一級毒品海洛因之概括犯意，於八十九年七、八月間之某
  日在花蓮市○○○街六之三號之洪門大智山堂口（下簡稱堂口），將少量之第一級
  毒品海洛英無償轉讓予黃雅雄，又於同年十月間某日在上址將少量之海洛因無償轉
  讓於潘淑芳，再於八十九年冬季（同年十一月間）在上開堂口將少量之海洛英無償
  轉讓予黃雅雄、蘇金龍、邱慧珍等施用。潘淑芳、黃雅雄、蘇金龍、邱慧珍則以針
  筒注射施用。乙○○又自八十九年九月至九十年一月二十日下午三時許止，在花蓮
  市○○街一三六之二號住處，將少量之海洛因摻入三支香菸中，每次給三、四支，
  二、三支不等多次轉讓與林有忠施用。
二乙○○另基於販賣第一級毒品海洛因牟利之概括犯意，於八十九年九月間，於設在
  花蓮市○○○街六之三號之洪門大智山堂口，以新台幣( 下同 )二千元之價格，將
  少量之海洛因販賣予潘淑芳。八十九年九月間某日上午五、六時許及十月間某日，
  各在花蓮市○○○街六之三號之洪門大智堂口將少量之海洛因售予綽號「志明」之
  黃雅雄，第一次所得三千元（第二次欠款，乙○○尚未拿到價款），於九十年一月
 二十日下午十五時許在花蓮市○○街一三六之二號乙○○住處，再售海洛因予黃雅
  雄，得款五千元。
三案經花蓮憲兵隊移送報請臺灣花蓮地方法院檢察署檢察官偵查起訴。
      理  由
一訊之被告乙○○坦承有於右揭時地轉讓第一級毒品之犯行，惟矢口否認有販賣第一
  級毒品海洛因，辯稱：伊與黃雅雄等人係相互轉讓毒品吸用云云。
二經查：
  (一)轉讓第一級毒品海洛因部分，已據被告於花蓮憲兵隊調查時及原審偵審中供述甚
    詳（轉讓與黃雅雄部分除外），並經證人林有忠、黃雅雄、邱慧珍、潘淑芳分別
    於花蓮憲兵隊調查時及原審偵審中供證屬實，被告於本院本次更審中對於右揭轉
    讓第一級毒品海洛因犯行亦坦承不諱，而邱慧珍與蘇金龍係夫妻，被告自白轉讓
    毒品予該二人部分，核與證人邱慧珍供證之情節相符。又被告轉讓毒品予林有忠
    有多次，時間自八十九年九月至本案被查獲時（九十年一月二十日）止，被告每
    次給三、四支或二、三支摻有海洛因之香煙，亦據證人林有忠供證甚詳。此外復
    有黃雅雄於八十九年八月初某日起至九十年二月五日止，在其花蓮市○○路三五
    三巷十八號住處，將海洛因置於注射針筒注射靜脈之方式施用第一級毒品海洛因
    ，被處有期徒刑十月之原審法院九十年度訴字第五四號之判決書在卷可憑。綜上
    被告之自白與上述之各証人所述之情節相符，被告此部分之事証明確，犯行洵堪
    認定。
  (二)販賣第一級毒品海洛因部分：訊之被告乙○○矢口否認有此部分之犯行，辯稱：
    「黃雅雄是與我合資購買毒品，不是賣給他，潘淑芳我不認識」，假如我有賣，
    應該有磅秤云云。但查證人潘淑芳於憲兵隊調查時及檢察官偵查中均供證有向被
    告買過毒品（見憲調卷第十二頁反面、第廿七頁、偵五四Ｏ號卷第三十二頁反面
    ），證人黃雅雄於花蓮憲兵隊供稱：「．．．我的海洛英是向乙○○要的，不過
    我有向他購買過二次，，一次是八十九年九月份凌晨五、六點，在花蓮市○○○
    街六之三號向乙○○購買三千元海洛英，第二次是在九十年一月二十日下午十五
    時許在乙○○住處（花蓮市○○街一三六號之七）向乙○○購買五千元海洛英．
    ．．。」核與證人林有忠於九十年一月二十二日於偵查中證稱：「（八十九年十
    月間看到乙○○賣海洛英給志明。同年三月六日證稱：「（乙○○曾販賣海絡英
    予何人？）在堂口我曾看過柯某拿海絡英給「志明（即黃雅雄）」相符。另邱慧
    珍亦證稱：八十九年十月看見黃雅雄向乙○○買海洛因( 見同上卷第三十三頁）
    。再證人潘淑芳亦供稱其親見被告分裝海洛因毒品（見憲調卷第十二頁反面），
    衡以在被告之住處扣得小夾鍊袋有一百一十七個之多，應係供分裝海洛因販賣之
    用，雖未扣得磅秤，顯然被告確有販賣海洛英之事實，被告空言否認販賣海洛因
    ，顯係卸責之詞而不能採信，其犯行足堪認定。
  (三)販賣海洛因係違法行為，非可公然為之，亦無公定之價格，不論是瓶裝或紙包之
    海洛因，均可任意分裝增減分量，而每次買賣之價金，亦隨時依雙方之關係深淺
    、資力、需求之數量及對行情之認知、來源是否充裕、販賣者是否渴求資金、查
    緝是否嚴緊、購買者被查獲時供述購買對象之可能性之風險評估等，因而異其標
    準，並機動調整，非可一概而論，販賣之利得除經坦承犯行或價量俱臻明確外，
    委難察得實情，販賣之人從價差或量差中牟利方式雖異，其意圖營利之非法販賣
    行為則一；本件被告雖始終未承認販賣犯行，而無法查得販賣之實際利得，但除
    別有事證足認係按同一價量轉讓或確未牟利外，尚難執此遽認非法販賣之證據有
    所未定，致知過坦承者難辭重罪，否認者反得逞僥倖，致失情理之平，適足鼓勵
    虛矯之人，而被告與黃雅雄等人非屬至親不可能甘冒重典而按購入價格轉售而毫
    無利得，是其有營利之意圖，灼然明甚，亦附此明。
三核被告所為轉讓海洛因部分，係犯毒品危害防制條例第八條第一項之轉讓第一級毒
  品罪；販賣海洛因部分，係犯毒品危害防制條例第四條第一項之販賣第一級毒品海
  洛因罪。又被告持有海洛因之低度行為，為轉讓及販賣之高度行為所吸收；再其所
  為轉讓海洛因、販賣海洛因之數行為，各時間緊接，所犯罪名相同，顯係出於概括
  之犯意為之，均為連續犯，爰依刑法第五十六條之規定以一罪論，並就有期徒刑部
  分加重其刑（其販賣第一級毒品部分法定刑為死刑、無期徒刑部分均不得加重）。
  就轉讓海洛因給蘇金龍、潘淑芳、林有忠等人部分，雖未經公訴人起訴，因與起訴
  之事實，具有裁判上一罪之連續犯關係，本院自得併予審判。所犯上開二罪間，犯
  意各別，行為互殊，應予分論併罰。被告於八十五年曾因施用毒品被處有期徒刑三
  年十月，吸食安非他命被處有期徒刑五月，應執行有期徒刑四年，經上訴後撤回上
  訴而確定，經送監執行，假釋出獄於八十九年六月九日保護管束執行完畢。有台灣
  花蓮地方法院檢察署刑案資料查註記錄表可按，五年以內再犯有期徒刑以上之刑之
  本罪，依刑法第四十七條之規定，為累犯，除販賣海洛因部分之法定本刑為死刑、
  無期徒刑部分，不得加重外，餘應再遞加重其刑。原審就前揭轉讓毒品部分，予以
  論科，固非無見。惟查：被告除於八十九年九月轉讓海洛因予黃雅雄外，另亦於同
  年十一月間轉讓黃雅雄、及如事實欄所示轉讓海洛因予邱慧珍、潘淑芳、蘇金龍、
  林有忠，檢察官雖未就上開部分起訴，惟本院認上開部分與起訴之八十九年九月轉
  讓黃雅雄部分有連續犯之裁判上一罪關係，本院自應併予審判。原審就上述部分未
  一併審判，且被告尚有販賣第一級毒品海洛因之犯行，已如前述，原審就此部分，
  諭知無罪之判決，自有可議。檢察官上訴意旨就上開部分執此指摘原判決不當，為
  有理由，應將原判決關於上開部分，撤銷改判。爰酌被告曾犯有妨害自由、麻藥、
  毒品等多項犯罪之記錄，參見前查註記錄表，素行不佳，犯罪之動機係因為自己吸
  食毒品，販毒所得係為自己能購毒來施用等之動機、目的，轉讓及販賣海洛因之次
  數、所得，所生對購毒者、施用毒品者之損害及犯罪後尚能坦承轉讓之犯行等一切
  情狀，分別量處轉讓第一級毒品部分有期徒刑三年二月，販賣毒品（第一級）部分
  ，處無期徒刑，依法併宣告褫奪公權終身。另扣案之查獲經標示ＨＲ（＋）四包之
  第一級毒品海洛因，合計淨重四、一一公克（包裝重０、八二公克）及殘留海洛因
  之香菸一支，係於九十年二月六日下午經花蓮縣警隊搜索被告之身體時查獲，參以
  被告尚有自行吸用海洛因等情，上開扣案海洛因不能證明係供轉讓或販賣之用，因
  不予宣告沒收（起訴時未聲請宣告沒收，應由檢察官單獨聲請沒收）。被告販賣第
  一級毒品所得一萬元，應依同條例第十九條第一項之規定宣告沒收，如全部或一部
  不能沒收時，以其財產抵償之。另扣案之白粉送法務部調查局鑑定，其中一包經該
  局標示ＨＲ（─），淨重一一、０四公克（包裝重二、０五公克），無毒品反應，
  有該局九十年三月一日（九０）陸（一）九０一三五九０六號函可考，即非毒品，
  即不得予以宣告沒收。再扣自被告之殘渣袋三個（九十年一月二十一日所扣）及吸
  管二支、殘渣袋二個（九十年一月二十二日所扣）電燈泡一個（九十年二月六日所
  扣）均係被告施用海洛因之工具，與本案無涉，故毋庸另為沒收之諭知，附此敘明
  。
四至於起訴書認被告販賣第一級毒品海洛因予潘淑芳二次一節，經本院審理結果認為
  一次，已如前述，另一次無證據足以證明，因公訴人係以連續犯起訴，為裁判上一
  罪，此部分，爰不另為無罪之諭知，併此明。
據上論斷：應依刑事訴訟法第三百六十九條第一項前段、第三百六十四條、第二百九
十九條第一項前段，毒品危害防制條例第四條第一項、第八條第一項、第十九條第一
項、刑法第十一條前段、第五十六條、第四十七條、第三十七條第一項，判決如主文
。
本案經檢察官李土城到庭執行職務。
中      華      民      國      九十三    年     五     月     十一     日
                                    審判長法官  謝  志  揚
                                          法官  何  方  興
                                          法官  蔣  有  木
右正本證明與原本無異。
如不服本判決，應於送達後十日內，向本院提出上訴狀。其未敘述理由者，並應於提
出上訴狀後十日內向本院補提理由狀(須附繕本)。
                                        書記官  鄧  瑞  雲
中      華      民      國      九十三    年     五     月     十一     日
